【裁判字號】    98,重抗,35
【裁判日期】    981123
【裁判案由】    確認買賣關係不存在等
【裁判全文】
臺灣高等法院高雄分院民事裁定          98年度重抗字第35號
抗  告  人  甲○○
抗  告  人  乙○○
抗  告  人  丙○○
相  對  人  第一商業銀行股份有限公司
法定代理人  丁○○
上列當事人間確認買賣關係不存在等事件，對於中華民國98年10
月23日臺灣高雄地方法院98年度重訴字第102 號所為裁定，提起
抗告，本院裁定如下：
    主  文
抗告駁回。
抗告訴訟費用由抗告人負擔。
    理  由
一、本件抗告意旨略以：系爭座落於高雄縣旗山鎮○○○段679
    號土地，所有權權利範圍全部及高雄縣美濃鎮○○○段532
    之1 地號土地，所有權權利範圍3 分之1 ，買賣價款為新台
    幣（下同）120 萬，係由抗告人甲○○於97年9 月28日出售
    給抗告人丙○○；另座落於高雄縣旗山鎮○○○段627 、62
    8 、688 、1262地號土地，所有權權利範圍均為全部，係由
    抗告人乙○○於97年9 月28日以468 萬元出售給抗告人丙○
    ○，有不動產買賣契約書二件可按。惟原裁定未按實際之交
    易價額即588 萬元核定本件訴訟標的之價額，顯有錯誤，為
    此提起抗告，請求廢棄原法院此部分之裁定等語。
二、按核定訴訟標的之價額，以起訴時之交易價額為準，無交易
    價額者，以原告就訴訟標的所有之利益為準，法院因核定訴
    訟標的之價額，得依職權調查證據；民事訴訟法第77條之1
    第2 項、第3 項定有明文。又上開所謂「起訴時之交易價額
    」，係指起訴時巿場以巿價實際成交之價額而言。
三、查本件相對人起訴時，係主張訴外人旗山鋼鐵有限公司（下
    稱旗山公司）於民國97年8 月20日邀同抗告人甲○○、乙○
    ○為連帶保證人而向其辦理信用借款新台幣3,000 萬元，惟
    旗山公司自同年10月15日起即違約未為清償，迄今尚欠伊17
    ,413,149元及其利息、違約金未清償，甲○○、乙○○為避
    免遭求償，而於97年10月間與抗告人丙○○通謀虛偽意思表
    示，以買賣為原因，將上開土地所有權移轉登載予丙○○，
    縱認非通謀，上開行為亦有害於本件相對人之債權，本件相
    對人亦得行使撤銷權，而先位聲明：(1)、確認抗告人間就上
    開土地之買賣及所有權移轉關係不存在；(2)、抗告人丙○○
    就上開土地所為之所有權移轉登記應予塗銷，並備位聲明：
    (1)、抗告人間就上開土地所為之買賣及所有權移轉登記行為
    均應予撤銷；(2)、抗告人丙○○就上開土地所為之所有權移
    轉登記應予塗銷。經核抗告人所為上開先、備位聲明，均係
    欲使上開系爭不動產回復登記為抗告人甲○○、乙○○所有
    之狀態，俾相對人所主張債權額得獲清償。揆諸首揭說明，
    本件訴訟標的之價額，原則上應以相對人如獲勝訴判決所得
    受之客觀上利益為準。
四、次查坐落高雄縣旗山鎮○○○段第679 地號，所有權全部，
    地目田，面積902.07㎡，公告現值為1,800 元/ ㎡，及同鎮
    ○○○段第532-1 地號土地，應有部分3 分之1 ，地目林，
    面積12,012㎡，公告現值為280 元/ ㎡；另坐落高雄縣旗山
    鎮○○○段第627 地號，所有權全部，地目田，面積2,211.
    95㎡，公告現值為1,800 元/ ㎡；第628 地號，所有權全部
    ，地目田，面積1,899.23㎡，公告現值為1,800 元/ ㎡第68
    8 地號，所有權全部，地目田，面積603.33㎡，公告現值為
    1,800 元/ ㎡；第1262地號，所有權全部，地目田，面積1,
    137.04㎡，公告現值為1,800 元/ ㎡等情，亦有上開土地登
    記謄本附卷可按。
五、雖本件抗告意旨所辯稱，系爭座落於高雄縣旗山鎮○○○段
    67 9號土地，所有權權利範圍全部及高雄縣美濃鎮○○○段
    53 2之1 地號土地，所有權權利範圍3 分之1 ，買賣價款為
    120 萬，另座落於高雄縣旗山鎮○○○段627 、628 、688
    、1262地號土地，所有權權利範圍均為全部，買賣價款為46
    8 萬元，有不動產買賣契約書可按，交易價額共為588 萬元
    ；然查上開買賣之價額共計588 萬元，與上開土地之公告現
    值乘以土地面所計算之價額13,277,636元相差甚遠，僅為公
    告現值之44% 左右，而公告現值係主管機關所屬地價評議委
    員會經調查地價動態後逐年評定後所公告之土地現值，可作
    為政府補償徵收土地地價之依據，此觀平均地權條例46條之
    規定自明，應屬衡量土地價值之客觀依據，上開買賣價額58
    8 萬元似有不實，自難作為本件核定訴訟標的價額之依據，
    再參之上開說明意旨，原審未採取上開交易價額，計算本件
    裁判費，而依職權調查結果，認以上開土地之公告現值分別
    為280 元及1800元，乘以上開土地之面積，核定本件訴訟標
    的之價額為13,277,636元，應徵第二審裁判費193,296 元，
    經核尚無不合。抗告意旨執此指摘原裁定核定訴訟標的價額
    不當，求予廢棄，為無理由，應予駁回。
六、據上論結，本件抗告為無理由，依民事訴訟法第495 條之1
    第1 項、第449 條第1 項、第95條、第78條，第85條第1 項
    裁定如主文。
中    華    民    國    98    年    11    月    23    日
                            民事第五庭
                                審判長法官  蔡明宛
                                法      官  魏式璧
                                法      官  田平安
以上正本證明與原本無異。
如不服本裁定應於送達後10日內向本院提出抗告狀（並按他造當
事人之人數附繕本），並繳納抗告費新臺幣1,000 元。
中    華    民    國    98    年    11    月    23    日
                                書  記  官  吳華榮


司法院資訊處製作；財團法人民間司法改革基金會備份。
